【裁判字號】    89,易,2081
【裁判日期】    890721
【裁判案由】    大陸人民條例等
【裁判全文】
臺灣板橋地方法院刑事判決                        八十九年度易字第二八一號
    公  訴  人  臺灣板橋地方法院檢察署檢察官
    被      告  乙○○
右列被告因違反就業服務法案件，經檢察官提起公訴 (八十九年度偵字第四二二二號
），本院判決如左：
    主  文
乙○○違反雇主不得未經許可聘僱他人所申請聘僱之外國人之規定，其聘僱人數為壹
人，科罰金新台幣參萬元，如易服勞役，以新台幣玖佰元即銀元佰元折算壹日。又
違反不得僱用大陸地區人民從事未經許可之工作之規定，科罰金新台幣伍萬元，如易
服勞役，以新台幣玖佰元即銀元參佰元折算壹日。應執行罰金新台幣柒萬元，如易服
勞役，以新台幣玖佰元即銀元參佰元折算壹日。
    事  實
一、乙○○在台北縣樹林市○○街六巷三十一弄十五號經營慈嘉安養中心，明知未經
    許可不得聘僱他人所申請聘僱之外國人之規定，其亦明知甲○○向行政院勞工委
    員會申請核准聘僱印尼籍勞工SUPARTI ARYANTI一名係在甲○○住處擔任看護甲
    ○○之母親呂尾之工作，乙○○竟基於違反該規定之犯意，自八十八年十二月十
    七日起，與甲○○達成協議，同意甲○○將其母親呂尾送至慈嘉安養中心居住，
    而將SUPARTI  ARYANTI勞工改由乙○○指派在慈嘉安養中心照顧呂尾及安養中心
    之其他老人，以此條件抵付呂尾居住安養中心之安養費用。乙○○又明知熊美玲
    係以探親名義進入臺灣地區之大陸地區人民，不得於臺灣地區從事與許可目的不
    符之工作，竟仍自八十九年一月三十日起，以薪資每日新台幣（以下同）三百元
    之代價僱用熊美玲，在慈嘉安養中心從事照顧老人及清潔工作。嗣於八十九年二
    月十七日十八時許，在上址為警臨檢查獲。
二、案經臺北市政府警察局信義分局報請台灣板橋地方法院檢察署檢察官偵查起訴。
    理  由
一、訊據被告乙○○矢口否認有何犯行，辯稱：甲○○因家中裝潢而將其母親及所僱
    用之外勞SUPARTI ARYANTI一併遷移至伊經營的安養中心居住，伊並未僱用該外
    勞，伊亦未僱用大陸人熊美玲，因熊美玲的丈夫生病，熊美玲丈夫的同事王炳全
    安排熊美玲丈夫住在伊經營的安養中心，熊美玲就去安養中心探視其丈夫云云。
    經查，被告乙○○於警訊坦承：熊美玲自八十九年一月三十日起，由其丈夫孟四
    飛介紹進入安養中心工作，負責照顧老人換尿片及灌食工作，每日所得三百元，
    直至遭警方查獲為止，又外勞SUPARTI  ARYANTI之原僱主甲○○將其母呂尾轉至
    伊的安養中心居住，伊與甲○○達成協議，將該外勞一併轉至伊的安養中心工作
    ，照顧安養中心的其他老人，伊免去呂尾住安養中心的費用，但甲○○仍每月交
    付一萬五千元給伊轉交給該名外勞等語。又大陸人熊美玲於警訊中證稱：伊自八
    十九年一月三十日起至慈嘉安養中心工作，在院從事清潔及打包垃圾等雜事，警
    方查獲現場時，伊正戴口罩為老人換尿布，每日薪資三百元等語。又外勞SUPART
    I  ARYANTI於警訊及偵查中證稱：伊因僱主甲○○的母親呂尾於八十八年十二月
    十七日轉至慈嘉安養中心，伊便隨著過去，擔任呂尾及其他老人的換尿片及看護
    工作，及負責院內打掃清潔工作，每月薪資一萬五千元係由乙○○支付等語。依
    上開調查，足堪證明外勞SUPARTI  ARYANTI及大陸人民熊美玲均有受僱於乙○○
    在安養中心工作。雖證人王炳全於本院審理時證稱：伊將同事即熊美玲的丈夫孟
    先生送至安養中心居住，熊美玲因而在安養中心照顧其丈夫云云，然依上開熊美
    玲於警訊自白，熊美玲在安養中心不僅照顧其丈夫，更協助乙○○照顧其他老人
    及院內清潔工作，其向乙○○領有每日三百元薪資，於警方查獲時，熊美玲正協
    助照顧其他老人的換尿片工作，是以證人王炳全所言僅部分事實，而非全部事實
    。被告乙○○所辯無非飾卸之詞，不足採信。本件事證明確，被告犯行堪以認定
    。
二、按外國人未經雇主申請許可，不得在中華民國境內工作，且僱主不得未經許可聘
    僱他人所申請聘僱之外國人，分別為八十一年五月八日公布施行之就業服務法第
    四十二條、第五十三條第三款、第五十八條所明定。核被告乙○○所為，係違反
    同法第五十三條第三款之規定，應依同法第五十八條第一項論處。又行為人不得
    僱用大陸地區人民從事未經許可之工作，違反者應予處罰，為臺灣地區與大陸地
    區人民關係條例第十五條第四款、第八十三條第一項所明定。被告僱用大陸人民
    之行為，係違反台灣地區與大陸地區人民關係條例第十五條第四款之規定，應依
    同條例第八十三條第一項論處。被告乙○○所犯上開二罪，犯意各別，行為亦殊
    ，應分論併罰。爰審酌被告乙○○非法僱用外勞及僱用大陸地區人民從事未經許
    可之工作，破壞吾國就業市場秩序，及被告之品行、犯罪之動機、目的、手段，
    犯後態度等一切情狀，分別量處如主文所示之刑，並諭知易服勞役之折算標準，
    及定其應執行刑。
據上論結，應依刑事訴訟法第二百九十九條第一項前段、就業服務法第五十八條第一
項、台灣地區與大陸地區人民關係條例第八十三條第一項，刑法第十一條前段、第五
十一條第七款、第四十二條第二項，罰金罰鍰提高標準條例第二條、現行法規所定貨
幣單位折算新台幣條例第二條，判決如主文。
本案經檢察官彭聖斐到庭執行職務。
中      華      民      國    八十九    年      八      月    二十五    日
                                      臺灣板橋地方法院刑事第二庭
                                          法  官  黃  惠  瑛
右正本證明與原本無異。
如不服本判決，應於判決送達後十日內，向本院提出上訴狀。
                                          書記官  張  志  華
中      華      民   0   國    八十九   年      八      月    三十一    日
附錄本案論罪科刑法條全文：
就業服務法第五十八條
違反第五十三條第一款、第二款或第三款規定，其聘僱或留用人數為一人者，處六月
以下有期徒刑、拘役或科或併科新台幣九萬元以下罰金；其聘僱或留用人數為二人以
上者，處三年以下有期徒刑、拘役或科或併科新台幣三十萬元以下罰金。
法人之代表人、法人或自然人之代理人、受雇人或其他從業人員，因執行業務犯前項
之罪者，除處罰其行為人外，對該法人或自然人亦科以前項之罰金。
就業服務法第五十三條
雇主不得有左列行為：
一、聘僱或留用未經許可或許可失效之外國人。
二、以本人名義聘僱外國人為他人工作。
三、未經許可聘僱或留用他人所申請聘僱之外國人。
四、指派所聘僱之外國人從事申請許可以外之工作。
台灣地區與大陸地區人民關係條例第八十三條
違反第十五條第四款或第五款規定者，處二年以下有期徒刑、拘役或科或併科新台幣
三十萬元以下罰金。
意圖營利而違反第十五條第五款規定者，處三年以下有期徒刑、拘役或科或併科新台
幣六十萬元以下罰金。
以犯前項之罪為常業者，處五年以下有期徒刑，得併科新台幣六十萬元以下罰金。
法人之代表人、法人或自然人之代理人、受僱人或其他從業人員，因執行業務犯前三
項之罪者，除處罰行為人外，對該法人或自然人並科以前三項所定之罰金。但法人之
代表人或自然人對於違反之發生，已盡力為防止行為者，不在此限。


司法院資訊處製作；財團法人民間司法改革基金會備份。
